【裁判字號】    97,苗小,259
【裁判日期】    970725
【裁判案由】    給付管理費
【裁判全文】
臺灣苗栗地方法院民事小額判決         97年度苗小字第259號
原      告  縣府豪門公寓大廈管理委員會
法定代理人  甲○○
訴訟代理人  丙○○
被      告  乙○○
上列當事人間請求給付管理費事件，本院於民國97年7 月15日言
詞辯論終結，判決如下：
    主  文
被告應給付原告新臺幣肆萬玖仟貳佰元及自民國九十七年三月十
四日起至清償日止，按週年利率百分之五計算之利息。
訴訟費用新臺幣壹仟元由被告負擔。
本判決得假執行。
    事實及理由
一、原告起訴主張：被告為縣府豪門公寓大廈社區之區分所有權
    人（即桃園縣桃園市縣○路256 巷7 弄1 之1 號2 樓房屋之
    所有權人），依據公寓大廈管理條例及住戶規約之規定，區
    分所有權人有繳交公共基金即管理費之義務。詎被告自民國
    95 年3月起至97年2 月止，共積欠24個月之管理費新臺幣（
    下同）49,200元，經原告以96年12月1 日催繳通知單及97年
    1 月16日存證信函催討，至今猶未獲付款。爰依公寓大廈管
    理條例第21條規定，請求被告給付管理費等語。並聲明：被
    告應給付原告49,200元，及自支付命令送達翌日起至清償日
    止，按週年利率5 ％計算之利算。
二、被告則以：
（一）現任主任委員甲○○之選任過程不合法，其無合法代理原
      告行使訴訟之權利。理由如下：主持96年4 月4 日區分所
      有權人會議之副主任委員簡宗圻，業經臺灣桃園地方法院
      96年度小上字第1 號判決認定其代理主任委員之資格不合
      法律規定，卻仍以代理主任委員身份召集並主持該次管理
      委員會會議，按由無召集權人所召集之會議決議當然無效
      ，該次會議程序即不合法，故於該次會議中作成修改管理
      規約及選舉第三屆委員等決議內容自始不生效力。且副主
      任委員簡宗圻於同年4 月19日再次召開管理委員會會議，
      依修改後之管理規約（下稱新規約），選任現任主任委員
      甲○○之決議亦不合法。蓋依原管理規約第3 條第1 項規
      定：主任委員必須是區分所有權人，且由區分所有權人會
      議直選產生；惟甲○○並非區分所有權人，且其選任過程
      僅由出席委員推舉，顯不合原規約規定。是甲○○非合法
      之主任委員，其無權代表原告提起本件訴訟。
（二）因原告未善盡社區設備之管理及更新之責，發電、消防設
      施未定期檢測保養，影響住戶居住安全，且帳目不清，雇
      用之保全人員服務惡劣等事由，故被告拒絕繳納管理費。
      並聲明：駁回原告之訴。
三、原告主張被告為門牌號碼桃園縣桃園市縣○路256巷7弄1之1
    號2樓房屋之區分所有權人，且迄未繳納 95年3月起至97年2
    月止之管理費49,200元之事實，業據其提出公寓大廈組織報
    備證明、催繳通知單、存證信函、管理費計算附表（本院97
    年度促字第2168號卷第5 至6 頁、8 至9 頁）等件為證，且
    為被告所不爭執，是原告之前開主張，堪信為真實。
四、本院之判斷：
（一）按區分所有權人會議，由全體區分所有權人組成，每年至
      少應召開定期會議一次；區分所有權人會議除第28條之規
      定外，由具區分所有權人身份之管理委員會主任委員或管
      理委員為召集人；公寓大廈成立管理委員會者，應由管理
      委員互推一人為主任委員，主任委員對外代表管理委員會
      。主任委員、管理委員之選任、解任、權限與其委員人數
      、召集方式及事務執行方法與代理規定，依區分所有權人
      會議之決議。但規約另有規定者，從其規定；區分所有權
      人會議之決議除規約另有規定外，應有區分所有權人三分
      之二以上及其區分所有權比例合計三分之二以上出席，以
      出席人數四分之三以上及其區分所有權比例占出席人數占
      區分所有權四分之三以上之同意行之；區分所有權人會議
      依前條規定未獲致決議、出席區分所有權人之人數或其區
      分所有權比例合計未達前條定額者，召集人得就同一議案
      重新召集會議，其會議除規約另有規定出席人數外，應有
      區分所有權人三人並五分之一以上及其區分所有權比例合
      計五分之一以上出席，以出席人數過半數及其區分所有權
      比例占出席人數區分所有權合計過人數之同意作成決議；
      前項決議之會議紀錄依第34條第1 項送達各區分所有權人
      後，各區分所有權人得於七日內以書面表示反對意見，書
      面反對意見未超全體區分所有權人及其區分所有權比例合
      計半數時，該決議視為成立；公寓大廈管理條例第25條第
      1 項前段、第2 項、第29條第2 項、第31條、第32條第1
      、2 項分別定有明文。
（二）查原告於96年1月25日、96年3月17日先後以具區分所有權
      人身份之管理委員簡宗圻為召集人，以修改規約、改選主
      任委員等議案召開 96年第2次臨時區分所有權人大會及96
      年第3屆區分所有權人大會第1次會議，然均因到會人數不
      足而流會。嗣於96年4 月4 日再由簡宗圻為召集人，以相
      同議題召開第3 屆區分所有權人大會第2 次會議，此次會
      議共有37員出席（含委託書），占全部區分所有權人數（
      共96戶）40.69 ％，經逐條朗誦決議修改規約，通過新規
      約第7 條第2 款「各棟管理委員於區分所有權人大會中選
      舉產生，主任委員、副主任委員及各執掌委員，於當選後
      召開第一次臨時委員會時由各委員及財務委員，得由當選
      之區分所有權人授權其配偶或直系血親住戶任之」等議案
      ，並選舉第三屆管理委員，由潘秀鳳、簡宗圻等9 人當選
      為管理委員。前項區分所有權人會議決議於同年4 月16日
      送達全體區分所有權人，至4 月23日前未有書面反對意見
      超過全體區分所有權人及其區分所有權比例合計半數。嗣
      原告於96年4 月19日以管理委員簡宗圻為召集人召開管理
      委員會會議，出席人數共7 人，共同選任管理委員潘秀鳳
      擔任主任委員，其再授權甲○○擔任主任委員等情，有臺
      灣桃園地方法院96年度壢小字第1841號判決、縣府豪門公
      寓大廈96年4 月4 日區分所有權人大會會議紀錄、公告，
      96 年4月19日管理委員會議紀錄等件（卷第42至51頁、第
      135 至138 頁）在卷可證，應屬真實。
（三）依前述公寓大廈管理條例第25條第2 項規定，區分所有權
      人會議之召集人僅須具區分所有權人身份之管理委員即可
      ，與是否為主任委員或為合法之代理主任委員無涉；是簡
      宗圻既為經合法選任之管理委員，則其擔任區分所有權人
      會議之召集人，並無不合。且管理委員會之主席或召集人
      ，僅為管理委員會組織內部於開會時之任務分配，並未代
      理管理委員會向外為法律行為之意思表示。是被告雖主張
      簡宗圻業經臺灣桃園地方法院96年度小上字第1 號判決認
      定其代理主任委員之資格不合法規定，縱或屬實，亦無礙
      其擔任區分所有權人會議及管理委員會召集人或主席之權
      利。故被告據此抗辯96年4 月4 日區分所有權人會議及同
      年4 月19日管理委員會會議決議無效云云，已屬無據。
（四）承上，96年4 月4 日區分所有權人會議修改新規約之決議
      既為合法有效，則原告於96年4 月19日召開管理委員會會
      議，依新規約第7 條，即「主任委員由各棟管理委員當選
      後召開第一次臨時委員會時由各委員互相推選產生」之規
      定（卷第85頁），選任潘秀鳳為新任主任委員，潘秀鳳再
      依新規約第5 條，即「主任委員得由當選之區分所有權人
      授權其配偶或直系血親住戶任之」規定（卷第47、84頁）
      ，授權其配偶甲○○擔任現任主任委員，即屬有據；已堪
      認甲○○為原告合法之法定代理人。是被告以甲○○並非
      經由合法程序選任之主任委員，不具代理權云云置辯，自
      不足採。
（五）另按區分所有權人或住戶積欠應繳納之公共基金或應分擔
      或其他應負擔之費用已逾二期或達相當金額，經定相當期
      間催告仍不給付者，管理負責人或管理委員會得訴請法院
      命其給付應繳之金額及遲延利息；公寓大廈管理條例第21
      條定有明文。被告固自認積欠24期之管理費計49,200元，
      經原告催討仍未繳納之事實，惟另以前二、（二）情詞置
      辯，拒絕繳納。然依公寓大廈管理條例第10條第2 項、第
      18條第1 項第2 款規定，區分所有權人本有按區分所有權
      人會議決議繳納管理費之義務。而民法第264 條第1 項之
      同時履行抗辯，係指基於雙務契約而生債務，於他方當事
      人未為對待給付前，得拒絕自己之給付為要件，倘非本於
      同一之雙務契約而發生，縱令雙方債務在事實上有密切之
      關係，或雙方之債務雖因同一之雙務契約而發生，然一方
      之給付，與他方之給付，並非立於互為對待給付之關係者
      ，均不能發生同時履行之抗辯（最高法院59年臺上字第85
      0 號判例要旨可資參照）。本件被告應繳納管理費之義務
      係基於區分所有權人會議決議及公寓大廈管理條例前開規
      定而來，與管理委員基於委任關係處理委任事務，二者並
      非基於同一雙務契約所生，且無互為對待給付之關係，自
      與民法關於同時履行抗辯行使之要件不符。被告自不得以
      管理委員會未盡職責為由，免除自身給付管理費之義務。
      從而，原告依前揭規定，訴請被告給付積欠之管理費49,2
      00元，及自支付命令送達翌日即97年3 月14日起至清償日
      止，按年息5 ％計算之法定遲延利息，為有理由，應予准
      許。
四、本件為小額訴訟程序所為被告敗訴之判決，依民事訴訟法第
    436 條之20規定，應依職權宣告假執行。
五、本件事證已臻明確，兩造其餘攻擊防禦方法及舉證，經核均
    與判決結果不生影響，爰毋庸逐一論述，附此敘明。
六、據上論結，本件原告之訴為有理由，依民事訴訟法第436 條
    之23、第436 條之20、第78條，判決如主文。
中    華    民    國    97    年    7     月     25   日
              苗栗簡易庭法  官  黃怡玲
以上正本係照原本作成。
如不服本判決，應於判決送達後20日內，以判決違背法令為理由
，向本院提出上訴狀並表明上訴理由，及須按他造當事人之人數
附繕本。
上訴理由應表明：
  一、原判決所違背之法令及其具體內容。
  二、依訴訟資料可認為原判決有違背法令之具體事實。
如未表明上訴理由者，應於上訴後20日內向本院提出上訴理由。
當事人如對本件訴訟內容有所疑義，得聲請閱卷。
                        書記官  葉  政
中    華    民    國    97    年    7     月    25    日


司法院資訊處製作；財團法人民間司法改革基金會備份。
